【裁判字號】    95,重上,163
【裁判日期】    951128
【裁判案由】    清償借款等
【裁判全文】
臺灣高等法院民事判決                 95年度重上字第163號
上  訴  人  臺灣金聯資產管理股份有限公司
法定代理人  甲○○
訴訟代理人  陳丁章律師
複代理人    王敬堯律師
            庚○○
被上訴人    台鳳股份有限公司
法定代理人  子○○○
被上訴人    康立營造廠有限公司
法定代理人  卯○○
被上訴人    壬○○
            乙○○
            丙○○
                        樓
            癸○○
上六人共同
訴訟代理人  葉大殷律師
            賴中強律師
被上訴人    寅○○
            丁○○
                        8號3樓
            丑○○
            己○○
            戊○○（原名：林若潔）
            辛○○
            辰○○
上列當事人間請求清償借款事件，上訴人對於中華民國95年1月
25日臺灣臺北地方法院90年度重訴字第181號第一審判決提起上
訴，本院於95年11月14日言詞辯論終結，判決如下：
    主  文
原判決關於駁回上訴人後開第二項至第十一項之訴部分，及該部
分假執行之聲請與訴訟費用之裁判廢棄。
被上訴人台鳳股份有限公司應給付上訴人新台幣壹億捌仟萬元及
自民國八十九年五月十日起至清償日止，按年息百分之六計算之
利息。
被上訴人壬○○、癸○○、辰○○連帶給付上訴人新台幣貳仟萬
元，及自民國八十九年三月二十九日至清償日止按年息百分之六
計算之利息，並自民國八十九年三月三十日起逾期在六個月以內
者，按上開利率百分之十，逾期超過六個月者，按上開利率百分
二十計算之違約金。此部分所命給付與本判決第二項所命給付，
如其中一被上訴人已為給付，其他被上訴人於給付範圍內同免給
付義務。
被上訴人寅○○、癸○○、辰○○連帶給付上訴人新台幣壹仟萬
元，及自民國八十九年三月二十九日至清償日止按年息百分之六
計算之利息，並自民國八十九年三月三十日起逾期在六個月以內
者，按上開利率百分之十，逾期超過六個月者，按上開利率百分
二十計算之違約金。此部分所命給付與本判決第二項所命給付，
如其中一被上訴人已為給付，其他被上訴人於給付範圍內同免給
付義務。
被上訴人丁○○、癸○○、辰○○連帶給付上訴人新台幣貳仟萬
元，及自民國八十九年三月二十九日至清償日止按年息百分之六
計算之利息，並自民國八十九年三月三十日起逾期在六個月以內
者，按上開利率百分之十，逾期超過六個月者，按上開利率百分
二十計算之違約金。此部分所命給付與本判決第二項所命給付，
如其中一被上訴人已為給付，其他被上訴人於給付範圍內同免給
付義務。
被上訴人丑○○、癸○○、辰○○連帶給付上訴人新台幣貳仟萬
元，及自民國八十九年三月二十九日至清償日止按年息百分之六
計算之利息，並自民國八十九年三月三十日起逾期在六個月以內
者，按上開利率百分之十，逾期超過六個月者，按上開利率百分
二十計算之違約金。此部分所命給付與本判決第二項所命給付，
如其中一被上訴人已為給付，其他被上訴人於給付範圍內同免給
付義務。
被上訴人己○○、癸○○、辰○○連帶給付上訴人新台幣壹仟伍
佰萬元，及自民國八十九年三月二十九日至清償日止按年息百分
之六計算之利息，並自民國八十九年三月三十日起逾期在六個月
以內者，按上開利率百分之十，逾期超過六個月者，按上開利率
百分二十計算之違約金。此部分所命給付與本判決第二項所命給
付，如其中一被上訴人已為給付，其他被上訴人於給付範圍內同
免給付義務。
被上訴人戊○○、癸○○、辰○○連帶給付上訴人新台幣貳仟萬
元，及自民國八十九年三月二十九日至清償日止按年息百分之六
計算之利息，並自民國八十九年三月三十日起逾期在六個月以內
者，按上開利率百分之十，逾期超過六個月者，按上開利率百分
二十計算之違約金。此部分所命給付與本判決第二項所命給付，
如其中一被上訴人已為給付，其他被上訴人於給付範圍內同免給
付義務。
被上訴人乙○○、癸○○、辰○○連帶給付上訴人新台幣貳仟萬
元，及自民國八十九年三月二十九日至清償日止按年息百分之六
計算之利息，並自民國八十九年三月三十日起逾期在六個月以內
者，按上開利率百分之十，逾期超過六個月者，按上開利率百分
二十計算之違約金。此部分所命給付與本判決第二項所命給付，
如其中一被上訴人已為給付，其他被上訴人於給付範圍內同免給
付義務。
被上訴人辛○○、癸○○、辰○○連帶給付上訴人新台幣貳仟萬
元，及自民國八十九年三月二十九日至清償日止按年息百分之六
計算之利息，並自民國八十九年三月三十日起逾期在六個月以內
者，按上開利率百分之十，逾期超過六個月者，按上開利率百分
二十計算之違約金。此部分所命給付與本判決第二項所命給付，
如其中一被上訴人已為給付，其他被上訴人於給付範圍內同免給
付義務。
被上訴人丙○○、癸○○、辰○○連帶給付上訴人新台幣貳仟萬
元，及自民國八十九年三月二十九日至清償日止按年息百分之六
計算之利息，並自民國八十九年三月三十日起逾期在六個月以內
者，按上開利率百分之十，逾期超過六個月者，按上開利率百分
二十計算之違約金。此部分所命給付與本判決第二項所命給付，
如其中一被上訴人已為給付，其他被上訴人於給付範圍內同免給
付義務。
其餘上訴駁回。
第一、二審訴訟費由被上訴人台鳳股份有限公司、壬○○、寅○
○、丁○○、丑○○、己○○、戊○○（原名：林若潔）、乙○
○、辛○○、丙○○、癸○○、辰○○連帶負擔。
本判決第三項於上訴人以新台幣陸佰陸拾柒萬元供擔保後，得假
執行，但被上訴人壬○○、癸○○如以新台幣貳仟萬元為上訴人
預供擔保，得免為假執行。
本判決第四項於上訴人以新台幣參佰參拾肆萬元供擔保後，得假
執行，但被上訴人癸○○如以新台幣壹仟元萬為上訴人預供擔保
算，得免為假執行。
本判決第五項於上訴人以新台幣陸佰陸拾柒萬元供擔保後，得假
執行，但被上訴人癸○○如以新台幣貳仟元為上訴人預供擔保，
得免為假執行。
本判決第六項於上訴人以新台幣陸佰陸拾柒萬元供擔保後，得假
執行，但被上訴人癸○○如以新台幣貳仟萬元為上訴人預供擔保
，得免為假執行。
本判決第七項於上訴人以新台幣伍佰萬元供擔保後，得假執行，
但被上訴人癸○○如以新台幣壹仟伍佰萬元為上訴人預供擔保，
得免為假執行。
本判決第八項於上訴人以新台幣陸佰陸拾柒萬元供擔保後，得假
執行，但被上訴人癸○○如以新台幣貳仟萬元為上訴人預供擔保
，得免為假執行。
本判決第九項於上訴人以新台幣陸佰陸拾柒萬元供擔保後，得假
執行，但被上訴人乙○○、癸○○如以新台幣貳仟萬元為上訴人
預供擔保，得免為假執行。
本判決第十項於上訴人以新台幣陸佰陸拾柒萬元供擔保後，得假
執行，但被上訴人癸○○如以新台幣貳仟萬元為上訴人預供擔保
，得免為假執行。
本判決第十一項於上訴人以新台幣陸佰陸拾柒萬元供擔保後，得
假執行，但被上訴人丙○○、癸○○如以新台幣貳仟萬元為上訴
人預供擔保，得免為假執行。
    事實及理由
一、本件被上訴人寅○○、丁○○、丑○○、己○○、辛○○、
    辰○○經合法通知未於言詞辯論期日到場，核無民事訴訟法
    第386條所列各款情形，爰依上訴人之聲請，由其一造辯論
    而為判決。
二、上訴人起訴主張：被上訴人壬○○、寅○○、丁○○、丑○
    ○、己○○、戊○○（原名：林若潔）、乙○○、辛○○及
    丙○○等9人（下稱被上訴人壬○○等9人）於民國（下同）
    89年2月29日邀同被上訴人癸○○、辰○○為連帶保證人，
    到場親自辦理開戶及對保手續，而分別簽發本票9紙向訴外
    人中興銀行借款，借款金額合計新臺幣（下同）1億6500萬
    元，約定還款期限均為89年3月29日，利息按年息10.25%固
    定計算，並有違約金之約定。嗣被上訴人壬○○等9人持被
    上訴人台鳳股份有限公司（下稱台鳳公司）所簽發，經被上
    訴人康立營造廠有限公司（下稱康立公司）及被上訴人壬○
    ○等9人與被上訴人癸○○、訴外人粘家平背書，面額1億
    8000萬元之支票一紙，交付中興銀行用以清償系爭借款，詎
    系爭支票屆期，經中興銀行提示退票。被上訴人壬○○等9
    人均明知所貸款項將轉借予被上訴人台鳳公司及訴外人黃宗
    宏使用，亦同意及指示將所貸款項匯入被上訴人台鳳公司人
    員所指示之帳戶，中興銀行係依其指示，將其款項匯入被上
    訴人台鳳公司人員所指定之帳戶，非無借款合意，亦無通謀
    而為虛偽意思表示之情事。又中興銀行依其等之指示，將借
    款撥入其指定之帳戶，即已交付。中興銀行依其等口頭之指
    示，先行在跨行通聯時間內，將款項匯予台鳳集團及黃宗宏
    等人，觀念上即是以取款憑條取出已撥入帳戶內之金錢，軋
    平以聯行往來方式先匯出部分。其後，中興銀行製作支出、
    收入傳票，係為平衡帳目所須之行政手續，與系爭借款契約
    之成立生效並無關聯。至於被上訴人壬○○等9人為何將所
    貸款項再轉借予黃宗宏等人使用，與系爭借款契約無涉。
    又系爭支票係被上訴人台鳳公司在被上訴人壬○○等9人至
    中興銀行對保後簽發，交由被上訴人壬○○等9人逐一背書
    後，輾轉交付中興銀行收執，目的在於擔保或代償系爭借款
    ，且被上訴人台鳳公司於其89年12月27日臨時董事會亦已承
    認有此債務，願再設定不動產抵押以為擔保，復與中興銀行
    達成償還協議，被上訴人壬○○等9人所為背書，乃對新債
    為保證之意，為隱存保證之背書，仍有民事保證之效果，被
    上訴人康立公司以橡皮圖章之公司條戳背書，亦屬有效，不
    影響系爭支票背書之連續。中興銀行並非無對價或以不相當
    之對價取得系爭支票。而被上訴人台鳳公司與中興銀行並非
    直接前後手，自不得以其與前手背書人間之抗辨事由對抗中
    興銀行，且系爭票據付款請求權與借款返還請求權為不真正
    連帶關係，無須合一確定，是被上訴人台鳳公司亦無從援用
    被上訴人壬○○等9人之抗辯。被上訴人台鳳公司、康立公
    司，應與被上訴人壬○○等9人、被上訴人癸○○及辰○○
    等，就系爭借款負不真正連帶債務。伊已自中興銀行受讓上
    開借款、本票、支票及連帶保證債權，爰依票據、消費借貸
    、連帶保證及不真正連帶債務之法律關係，求為判決：(一)被
    上訴人台鳳公司、康立公司、壬○○、寅○○、丁○○、丑
    ○○、己○○、戊○○（原名：林若潔）、乙○○、辛○○
    、丙○○、癸○○應連帶給付上訴人1億8千萬元及自89 年5
    月10日起至清償日止按年息6%計算之利息。(二)被上訴人壬○
    ○、癸○○、辰○○應連帶給付上訴人2000 萬元及自89年3
    月29日起至清償日止按年息6%計算之利息。並自89年3月29
    日起逾期在六個月以內者，按上開利率10%，逾期超過六個
    月者，按上開利率20%計算之違約金。(三)被上訴人寅○○、
    癸○○、辰○○應連帶給付上訴人1000 萬元及自89年3月29
    日起至清償日止按年息6%計算之利息。並自89年3月29日起
    逾期在六個月以內者，按上開利率10%，逾期超過六個月者
    ，按上開利率20%計算之違約金。(四)被上訴人丁○○、癸○
    ○、辰○○應連帶給付上訴人2000萬元及自89年3月29日起
    至清償日止按年息6%計算之利息。並自89 年3月29日起逾期
    在六個月以內者，按上開利率10%，逾期超過六個月者，按
    上開利率20%計算之違約金。(五)被上訴人丑○○、癸○○、
    辰○○應連帶給付上訴人2000萬元及自89年3月29日起至清
    償日止按年息6%計算之利息。並自89年3月29 日起逾期在六
    個月以內者，按上開利率10%，逾期超過六個月者，按上開
    利率20%計算之違約金。(六)被上訴人己○○、癸○○、辰○
    ○應連帶給付上訴人1500萬元及自89年3月29 日起至清償日
    止按年息6%計算之利息。並自89年3月29日起逾期在六個月
    以內者，按上開利率10%，逾期超過六個月者，按上開利率
    20%計算之違約金。(七)被上訴人戊○○、癸○○、辰○○應
    連帶給付上訴人2000萬元及自89年3月29日起至清償日止按
    年息6%計算之利息。並自89年3月29日起逾期在六個月以內
    者，按上開利率10%，逾期超過六個月者，按上開利率20%計
    算之違約金。(八)被上訴人乙○○、癸○○、辰○○應連帶給
    付上訴人2000萬元及自89年3月29日起至清償日止按年息6%
    計算之利息。並自89年3月29日起逾期在六個月以內者，按
    上開利率10%，逾期超過六個月者，按上開利率20%計算之違
    約金。(九)被上訴人辛○○、癸○○、辰○○應連帶給付上訴
    人2000萬元及自89年3月29日起至清償日止按年息6%計算之
    利息。並自89年3月29日起逾期在六個月以內者，按上開利
    率10%，逾期超過六個月者，按上開利率20%計算之違約金。
    (十)被上訴人丙○○、癸○○、辰○○應連帶給付上訴人2000
    萬元及自89年3月29日起至清償日止按年息6%計算之利息。
    並自89年3月29日起逾期在六個月以內者，按上開利率10%，
    逾期超過六個月者，按上開利率20%計算之違約金。(十一)第(二)
    至(十)項之被上訴人，分別與第(一)項之被上訴人之給付如其中
    任一被上訴人為給付時，其餘被上訴人於該給付範圍內，免
    給付責任。(十二)除第一項聲明外，願供擔保請准宣告假執行。
三、被上訴人寅○○、丁○○、丑○○、辛○○、辰○○未於言
    詞辯論期日到場，亦未提出書狀作何陳述，被上訴人己○○
    戊○○辯稱有在本票上簽名，但簽名時本票上是空白的。被
    上訴人台鳳公司、壬○○、丙○○、乙○○及癸○○等則以
    ：系爭借款實係中興銀行與訴外人黃宗宏達成借貸合意後，
    要求被上訴人壬○○等9人充作人頭貸款戶，以規避主管機
    關金融檢查，中興銀行明知真正之放款對象為黃宗宏，而非
    被上訴人壬○○等9人，中興銀行與被上訴人壬○○等9人間
    並無消費借貸之合意，係通謀而為虛偽意思表示，應屬無效
    。且中興銀行亦明知被上訴人壬○○等9人並無受借、還款
    意思表示所拘束之意，縱有所謂借貸合意，亦屬無效。且被
    上訴人壬○○等9人及癸○○等人於本票上簽名時，本票上
    之金額、發票日及到期日等項，均為空白，發票行為未完成
    ，均為無效票據，不能證明被上訴人壬○○等9人曾向中興
    銀行借款。又中興銀行並未將借款交付被上訴人壬○○等9
    人，而係將款項直接匯款至訴外人黃宗宏、中華民國帝門藝
    術教育基金會、陳美秀、陳台盛、子○○○及謝文卿等人之
    銀行帳戶內。壬○○等9人並未指示中興銀行將借款先行匯
    入上述黃宗宏等人之銀行帳戶內，取款憑條，僅在通知銀行
    返還寄託物，其上亦無指示匯款對象之記載，且中興銀行係
    於帳載撥款時間（支出傳票）以前，即將款項匯予黃宗宏，
    現實上並無任何款項存入壬○○等9人之帳戶，取款當時，
    被上訴人壬○○等9人之帳戶內並無存款，該取款憑條無法
    作為壬○○等9名借款人已取得款項之憑證。又被上訴人康
    立公司未於系爭支票背面蓋用伊公司大小章，系爭支票為背
    書不連續，是被上訴人台鳳公司、壬○○、丙○○、乙○○
    及癸○○等，自不負清償票款之責。且中興銀行未交付借款
    予被上訴人壬○○等9人，係無對價取得系爭支票，不得享
    有優於其前手即被上訴人康立公司之權利。而康立公司截至
    89年3月31日止尚積欠被上訴人台鳳公司3,677,966,660元及
    利息未為清償，台鳳公司得以此對於被上訴人康立公司之抵
    銷權對抗中興銀行。又系爭支票之發票日為89年3月30日，
    提示日為89年5月10日，已逾票據法第130條第1款所定提示
    期限，且中興銀行於逾四個月後之90年1月始為請求，其對
    發票人被上訴人台鳳公司以外之全部背書人均已喪失追索權
    。又系爭支票如由背書人逐一背書，無論最後背書者為被上
    訴人壬○○等9人中之何人，因其等向中興銀行借款之金額
    ，均未逾2億元，是中興銀行自最後背書人取得面額為1億
    8000萬元之系爭支票，即屬以不相當之對價取得系爭支票，
    不得享有優於其前手之權利；如系爭支票係由被上訴人康立
    公司1次背書予被上訴人壬○○等9人，則屬分別轉讓於數人
    之背書，不生背書之效力，上訴人亦不得請求被上訴人壬○
    ○等人負背書人責任等語，資為抗辯。
四、原審判決駁回上訴人之訴及假執行之聲請，上訴人不服，提
    起上訴，其上訴聲明為：(一)原判決廢棄。(二)被上訴人台鳳公
    司、康立公司、壬○○、寅○○、丁○○、丑○○、己○○
    、戊○○（原名：林若潔）、乙○○、辛○○、丙○○、癸
    ○○應連帶給付上訴人1億8千萬元及自89年5月10日起至清
    償日止按年息6%計算之利息。(三)被上訴人壬○○、癸○○、
    辰○○應連帶給付上訴人2000萬元及自89年3月29日起至清
    償日止按年息6%計算之利息。並自89年3月29日起逾期在六
    個月以內者，按上開利率10%，逾期超過六個月者，按上開
    利率20%計算之違約金。(四)被上訴人寅○○、癸○○、辰○
    ○應連帶給付上訴人1000萬元及自89年3月29日起至清償日
    止按年息6%計算之利息。並自89年3月29日起逾期在六個月
    以內者，按上開利率10%，逾期超過六個月者，按上開利率
    20%計算之違約金。(五)被上訴人丁○○、癸○○、辰○○應
    連帶給付上訴人2000萬元及自89年3月29日起至清償日止按
    年息6%計算之利息。並自89年3月29日起逾期在六個月以內
    者，按上開利率10%，逾期超過六個月者，按上開利率20%計
    算之違約金。(六)被上訴人丑○○、癸○○、辰○○應連帶給
    付上訴人2000萬元及自89年3月29日起至清償日止按年息6%
    計算之利息。並自89年3月29日起逾期在六個月以內者，按
    上開利率10%，逾期超過六個月者，按上開利率20%計算之違
    約金。(七)被上訴人己○○、癸○○、辰○○應連帶給付上訴
    人1500萬元及自89年3月29日起至清償日止按年息6%計算之
    利息。並自89年3月29日起逾期在六個月以內者，按上開利
    率10%，逾期超過六個月者，按上開利率20%計算之違約金。
    (八)被上訴人戊○○、癸○○、辰○○應連帶給付上訴人2000
    萬元及自89年3月29日起至清償日止按年息6%計算之利息。
    並自89年3月29日起逾期在六個月以內者，按上開利率10%，
    逾期超過六個月者，按上開利率20%計算之違約金。(九)被上
    訴人乙○○、癸○○、辰○○應連帶給付上訴人2000萬元及
    自89年3月29日起至清償日止按年息6%計算之利息。並自89
    年3 月29日起逾期在六個月以內者，按上開利率10%，逾期
    超過六個月者，按上開利率20%計算之違約金。(十)被上訴人
    辛○○、癸○○、辰○○應連帶給付上訴人2000萬元及自89
    年3 月29日起至清償日止按年息6%計算之利息。並自89年3
    月29 日起逾期在六個月以內者，按上開利率10%，逾期超過
    六個月者，按上開利率20%計算之違約金。(十一)被上訴人丙○
    ○、癸○○、辰○○應連帶給付上訴人2000萬元及自89年3
    月29 日起至清償日止按年息6%計算之利息。並自89年3月29
    日起逾期在六個月以內者，按上開利率10%，逾期超過六個
    月者，按上開利率20%計算之違約金。(十二)第(二)至(十)項之被上
    訴人，分別與第(一)項之被上訴人之給付，如其中任一被上訴
    人為給付時，其餘被上訴人於該給付範圍內，免給付責任。
    (十三)除第一項聲明外，願供擔保請准宣告假執行。被上訴人答
    辯聲明為：上訴駁回，第二審訴訟費用由上訴人負擔。被上
    訴人台鳳公司、壬○○、乙○○、丙○○、癸○○並陳明如
    受不利判決，願供擔保請准宣免為假執行。
五、本件經依民事訴訟法第463條、第270條之1第1項第3款規定
    ，整理並協議兩造不爭執事項議簡化爭點為：
（一）兩造不爭執事項：
  １、被上訴人壬○○、寅○○、丁○○、丑○○、己○○、戊
      ○○（原名：林若潔）、乙○○、辛○○、丙○○分別與
      被上訴人癸○○、辰○○於89年2月29日共同簽發到期日
      為89年3月29日，面額分別為2000萬元、1000萬元、2000
      萬元、2000萬元、1500萬元、2000萬元、2000萬元、2000
      萬元、2000萬元、1500萬元之本票九紙，並均簽署授信約
      定書及書立．．．之取款憑條交付訴外人中興銀行。
  ２、系爭以慶豐商業銀行營業部為付款人，面額1億8千萬元，
      支票號碼AA0000000號到期日89年3月30日，指定受款人為
      被上訴人康立營造廠有限公司之支票，為被上訴人台鳳公
      司所簽發，支背面蓋有康立營造有限公司之橡皮條戳，及
      被上訴人壬○○、寅○○、丁○○、丑○○、己○○、戊
      ○○（原名：林若潔）、乙○○、辛○○、丙○○之印文
      ，經中興銀行於89年5月10日提示退票。
  ３、中興銀行於：
      (一)89年2月29日15時59分30秒匯出120萬元至財團法人帝門
        藝術教育基金會設於世華銀行安和分行之00000000000
        號帳戶內。
      (二)於89年2月29日16時0分45秒匯出100萬元至訴外人帝門
        藝術事業股份有限公司（以下稱帝門公司）設於中國信
        託銀行仁愛分行之0000000000000號帳戶內。
      (三)89年2月29日16時1分24秒、16時2分3秒分別匯出30萬元
        及2000萬元至黃宗宏設於世華銀行之00000000 000號帳
        戶內。
      (四)於89年2月29日16時14分及16時20分49秒分別匯出2000
        萬元及1000萬元至黃宗宏設於寶島銀行板橋分行之0000
        0000000000號帳戶內。
      (五)於89年2月29日16時16分26秒匯出2000萬元至子○○○
        設於寶島銀行板橋分行之00000000000000號帳戶內。
      (六)於89年2月29日16時17分30秒及16時20分19秒分別匯出
        2000萬元及1000萬元至謝文卿設於寶島銀行板橋分行之
        00000000000000號帳戶內。
      (七)於89年2月29日16時18分36秒及16時19分35秒分別匯出
        2000萬元及690萬元至陳台盛設於寶島銀行板橋分行之
        00000000000000號帳戶內。
      (八)於89年2月29日16時18分54秒匯出2000萬元至訴外人陳
        美秀設於寶島銀行板橋分行之00000000000000號帳戶內
        。
      (九)於89年2月29日16時23分32秒匯出1060萬至黃宗宏設於
        中興銀行之0000000000號帳戶內。
      (十)於89年2月29日16時26分58秒匯出2000萬元至謝文卿設
        於中興銀行之0000000000號帳戶內。
      (十一)於89年2月29日16時55分4秒至19時46分9秒，分別撥款
        2000萬元予壬○○之帳內、1000萬元予寅○○之帳內、
        2000萬元予丁○○之帳內、2000萬元予丑○○之帳內、
        1500萬元予己○○之帳內、2000萬元予戊○○（原名：
        林若潔）之帳內、2000萬元予乙○○之帳內、2000萬元
        予辛○○之帳內、2000萬元予丙○○之帳內。
  ４、被上訴人台鳳公司89年12月27日董監事聯席會議決議就與
      中興銀行有爭議之債權56億7500萬元，增加不動產抵押權
      設定登記以為擔保。並於90年2月12日與中興銀行達成還
      款協議。
  ５、中興銀行於93年7月3日公告將其對於被上訴人之借款、本
      票、支票及連帶保證債權轉讓與上訴人。
（二）兩造爭點：
  １、本票發票行為是否已完成？被上訴人壬○○等9人與中興
      銀行有無消費借貸之合意？
  ２、如有消費借貸之合意，是否係通謀虛偽之意思表示？
  ３、被上訴人壬○○等9人是否無受其借、還款款意思表示所
      拘束之意？
  ４、中興銀行有無交付借款？被上訴人壬○○等9人，及被上
      訴人癸○○、辰○○應否負清償責任？
  ５、系爭支票背書是否連續？
  ６、中興銀行就系爭支票，對於被上訴人台鳳公司以外之前手
      ，是否已喪失追索權？被上訴人壬○○等人於系爭支票之
      背書，有無民法保證之效力？
  ７、被上訴人台鳳公司可否以中興公司與其前手之原因關係對
      抗上訴人？
  ８、中興銀行是否以無對價或不相當之對價取得系爭支票？
六、本院依整理並協議簡化爭點，斟酌全辯論意旨及調查證據之
    結果所為之判斷如下：
（一）本票發票行為是否已完成？被上訴人壬○○等9人與中興
      銀行有無消費借貸之合意？
  １、按稱消費借貸者，謂當事人一方移轉金錢或其他代替物之
      所有權予他方，而約定他方以種類、品質、數量相同之物
      返還之契約，民法第474條第1項定有明文。本件上訴人主
      張被上訴人壬○○等9人曾分別向訴外人中興銀行借款，
      金額各為壬○○2000萬元、寅○○1000萬元、丁○○2000
      萬元、丑○○2000萬元、己○○1500萬元、戊○○2000萬
      元、乙○○2000萬元、辛○○2000萬元、丙○○2000萬元
      之事實，業據其是出被上訴人壬○○等9人出具分別載明
      借款金額、借款期間、約定利息及違約金之本票，及授信
      約定書影本為憑（見原審卷一第14至32頁），被上訴人等
      對於上開本票及授信約定書上簽名之真正亦不爭執（見原
      審卷一第82至83頁、卷二第150頁），上訴人主張本票發
      票行為已完成，被上訴人壬○○等9人與中興銀行間有消
      費借貸之合意，應為可取。
  ２、被上訴人雖辯稱被上訴人壬○○等9人於之本票上簽名時
      ，本票金額等欄位均為空白，發票行為並未完成云云，惟
      未舉證以實其說，自非可採。被上訴人雖又辯稱中興銀行
      自始明知真正之放款對象為黃宗宏，壬○○等9名借款人
      僅係中興銀行為規避金融檢查之人頭貸款戶，雙方實無消
      費借貸之合意云云。惟查，「簽名是我簽的，‧‧‧當時
      我是被人叫去簽空白表格，‧‧」為被上訴人丙○○所陳
      明（見原審卷二第150頁）；被上訴人乙○○亦陳稱「我
      是要去貸款。授信約定書是我簽的沒錯。」（見原審卷一
      第83頁）；被上訴人丁○○亦稱「我簽名而已，‧‧‧我
      也有拿8000元車馬費。」（見原審卷一第82頁）；被上訴
      人己○○亦稱「我的情形與丁○○一樣。‧‧‧有車馬費
      ，是8000元，‧‧‧」（原審卷一第82頁）；被上訴人戊
      ○○則陳稱「當時我沒有工作，裡面的被告我都不認識，
      這是我簽的名沒錯，但我忘記我去哪裡對保。」（見原審
      卷三第76頁、77頁）；被上訴人辛○○亦稱「我知道要去
      做擔保，不否認有簽名。」等語（見原審卷一第83頁），
      足見被上訴人丙○○、乙○○、丁○○、己○○、戊○○
      及辛○○等人均係本人親至中興銀行辦理開戶對保。而被
      上訴人壬○○等9名借款人與中興銀行間之授信約定書均
      約定：「立約人與貴行往來之各個授信契據及書類僅憑蓋
      用立約人在本約定書上所留印鑑即生效力。」（見原審卷
      一第24頁至第34頁），被上訴人壬○○等9名借款人既分
      別簽發本票載明借款金額、借款期間、利息及違約金等條
      款，其上所蓋印文復為其開戶印鑑卡所留存印鑑之印文，
      有其等印鑑卡影本在卷可資比對（見原審卷一第197頁至
      第207頁），足認被上訴人壬○○等9名借款人與中興銀行
      間已有消費借貸之合意。被上訴人壬○○等9名借款人抗
      辯渠等與中興銀行間並無消費借貸之合意云云，即非可採
      。
（二）被上訴人壬○○等9名借款人與中興銀行間之消費借貸合
      意，是否係通謀虛偽意思表示？
  １、按民法第87條之通謀虛偽表示，指表意人與相對人相互明
      知為非真意之表示而言，故表意人之相對人不僅須知表意
      人非真意，並須就表意人非真意之表示相與為非真意之合
      意，始為相當（最高法院51年台上字第215號判例參照）
  ２、被上訴人雖抗辯中興銀行明知其實際放款對象為黃宗宏或
      台鳳集團，亦知悉壬○○等9人並無借款還款之意思，雙
      方就系爭借款為通謀虛偽意思表示，應屬無效云云。查依
      被上訴人丙○○、乙○○丁○○、己○○、戊○○所述「
      簽名是我簽的，‧‧‧當時我是被人叫去簽空白表格，而
      我所接到的訊息是原告（指中興銀行）要貸款給黃宗宏，
      需要一些人頭當貸款對象‧‧‧」「我簽名而已，‧‧‧
      我也有拿8000元車馬費。」、「我的情形與丁○○一樣。
      ‧‧‧有車馬費，是8000元，‧‧‧」「當時我沒有工作
      ，裡面的被告我都不認識，這是我簽的名沒錯，但我忘記
      我去哪裡對保」等開戶及簽立本票情形，被上訴人主張壬
      ○○等9人為台鳳集團或黃宗宏等人借款之人頭，雖非全
      然無據。惟縱中興銀行明知需用款項者為黃宗宏或台鳳集
      團，但被上訴人壬○○等9人亦明知所貸款項非供渠自己
      所用，為被上訴人壬○○等9人所自承（見原審卷一第112
      頁反面至第113頁），被上訴人壬○○等9人既均明知其事
      ，卻仍同意擔任借款人，並在系爭9紙本票上簽名為發票
      人，對於其等因此所可能負擔之契約責任即有所認識，難
      認渠等有何相與為非真意之合意情事存在。況被上訴人壬
      ○○等9人嗣並出具蓋有印鑑章之取款條予中興銀行，中
      興銀行並憑以將借款轉匯給台鳳集團或黃宗宏等人，既已
      依約撥款，即難認雙方於簽約當時並無成立系爭借款契約
      之真意。被上訴人抗辯壬○○等9人辯稱渠等與中興銀行
      間就系爭借款為通謀虛偽意思表示之合意云云，即非可取
      。
（三）被上訴人壬○○等9人是否無受其借、還款款意思表示所
      拘束之意？
  １、按表意人無欲為其意思表示所拘束之意，而為意思表示者
      ，其意思表示，不因之無效。但其情形為相對人所明知者
      ，不在此限，民法第86條定有明文。本件被上訴人壬○○
      等9人既分別簽立授信約定書、授權書之本票向中興銀行
      借款，並授權中興銀行自行填載本票到期日行使票據上權
      利，猶謂其無受借款及還款之意思表示所拘束之意，顯不
      足採。且縱屬其一方之真意保留，其所為借款及簽立之本
      票亦不因之而無效。
  ２、被上訴人雖抗辯系爭借款係中興銀行與訴外人黃宗宏達成
      借貸合意後，以被上訴人壬○○等9人充作人頭貸款戶，
      中興銀行亦明知被上訴人壬○○等9人並無受借、還款意
      思表示所拘束之意，其貸款契約應屬無效云云。惟為上訴
      人所否認，被上訴人就系爭借款之借貸合意係存在於中興
      銀行與訴外人黃宗宏間乙節，未據舉證，已難信採，而被
      上訴人壬○○等9人貸款所得金額，嗣雖匯予訴外人黃宗
      宏、子○○○、及帝門公司等人，惟貸款人如何使用其貸
      得款項，與有無受借、還款意思表示所拘束，本係二事，
      縱其將貸得款項全數交予第三人使用，亦難認其無受借、
      還款意思表示拘束之意，被上訴人以貸款金額嗣匯予訴外
      人黃宗宏等人，抗辯被上訴人壬○○等9人並無受借、還
      款意思表示拘束之意，且為中興銀行所明知，系爭貸款契
      約應屬無效云云，並無足取。
  ３、被上訴人雖又抗辯訴外人黃宗利用被上訴人壬○○等9人
      名義貸款，規避銀行法第33條之3之規定，以達「分散貸
      款、集中使用」目的，為脫法行為，各該契約應屬無效云
      云。按「主管機關對於銀行就同一人、同一關係人或同一
      關係企業之授信或其他交易得予限制，其限額，由主管機
      關定之」，而「銀行法第33條之3第1項對同一人、同一關
      係人或同一關係企業之授信限額規定如下：(一)銀行對同一
      自然人之授信總餘額，不得超過各該銀行淨值百分之三，
      其中無擔保授信總額不得超過各該銀行淨值人百分之一。
      ．．(七)本規定所稱淨值，係指上一會計年度決算後淨值。
      銀行年度中之現金增資，准予記入淨值計算，並以取得驗
      資證明書為計算基準日」，銀行法第33條之3第1項、銀行
      對同一人、同一關係人或同一關係企業之授信限額規定第
      一點，固有明文。惟貸款人本得自由使用其貸得款項，自
      難遽以其將貸得款項交由他人使用，即認係脫法行為，且
      被上訴人亦未舉證中興銀行對於訴外人黃宗宏之授信總餘
      額，已超過銀行對同一人、同一關係人或同一關係企業之
      授信限額規定之限額，其抗辯本件各該貸款契約係為規避
      銀行法相關規定之脫法行為，應屬無效云云，自非可取。
（四）中興銀行有無交付借款？被上訴人壬○○等9人，及被上
      訴人癸○○、辰○○應否負清償責任？
  １、查在銀行貸款實務上，貸款人向銀行貸款，銀行並非直接
      將現金現實地交付與貸款人本人，而係將款項撥入借款人
      之帳戶內，以為支付，故在會計帳上會產生一組對應之傳
      票，即銀行撥出款項之轉帳支出傳票，及借款人帳戶存入
      借款金額之轉帳收入傳票。本件被上訴人壬○○等9人於
      簽發本票與中興銀行成立借款契約後，中興銀行已先後將
      被上訴人壬○○等9人所貸款項匯入被上訴人壬○○等9人
      之帳戶，並轉匯予訴外人黃宗宏、陳美秀、陳台盛、子○
      ○○、謝文卿、帝門公司及財團法人帝門藝術教育基金會
      等人之銀行帳戶內，有中興銀行將款項匯付被上訴人壬○
      ○等9人之轉帳支出傳票、轉帳收入傳票、被上訴人壬○
      ○等9人之取款憑條，及黃宗宏等人之匯款申請書影本在
      卷可稽（見本院卷第192至199頁），上訴人主張中興銀行
      已付交借款予被上訴人壬○○等9人，應為可取。
  ２、被上訴人雖辯稱中與銀行於係直接將款項匯至訴外人黃宗
      宏等人之銀行帳戶內，被上訴人壬○○等9人實際上並未
      取得借款云云，查依中興銀行轉帳支出傳票、轉帳收入傳
      票及匯款申請書之交易序號所載，中興銀行將款項匯予黃
      宗宏等人之時間，固較早於中興銀行製作將款項匯予被上
      訴人壬○○等9人之轉帳支出及轉帳收入傳票之時點，惟
      跨行轉帳之支付及清算，其概念與現金之支付不同，其作
      業上係以取款憑條提出款項，軋平以聯行住來方式先匯出
      之部分，只要在當日關帳前，完成轉帳借貸方之平衡即可
      。中興銀行縱係於匯款予訴外人黃宗宏等人後，始補製作
      平衡帳目之轉帳支出、收入傳票，於款項已交付之事實，
      並無影響，本件被上訴人壬○○等9人在申辦理借款同時
      ，即出具已蓋用印鑑章之取款憑條予中興銀行，指示中興
      銀行將款項逕匯予訴外人黃宗宏等人，有取款憑條在卷足
      憑，則中興銀行先行在跨行聯通時間內，將款項匯予訴外
      人黃宗宏等人，嗣再補製作撥款予被上訴人壬○○等9人
      之轉帳支出及轉帳收入傳票，自難認其未交付借款予壬○
      ○等9人。
  ３、被上訴人雖又辯稱取款憑條僅為取回消費寄託物之通知，
      並無指示匯款之對象，且借款憑條係以有款可領為前提，
      若無款可領，則不得以之作為已收到借貸款項之憑證云云
      ，惟查，被上訴人壬○○等9人係於在申辦理借款之同時
      ，出具已蓋用印鑑章之取款憑條，為取出所貸款項之通知
      ，其後即不再聞問，對於中興銀行將其貸得款項匯出予黃
      宗宏等人，亦不爭執，而衡諸社會常情，一般人對於其向
      銀行貸得之款項之流向，均極謹慎，填具取款憑條後，除
      非所領款項係供持該取款憑條之人支配使用，否則均會要
      求銀行即刻交付，而不致於交付取款憑條後，歷經數年，
      既不要求銀行交付，對於銀行將該款項匯予他人亦不爭執
      。本件被上訴人壬○○等9人既於出具取款憑條後，即不
      再聞問，於本件訴訟前，對於中興銀行將其貸得款項匯出
      予黃宗宏等人亦未爭執，衡情其對於自其帳戶內提出之款
      項如何使用，應已有指示或授權，上訴人主張中興銀行已
      依指示將被上訴人壬○○等9人所貸款項匯予訴外人黃宗
      宏等人，應屬非虛。被上訴人壬○○等9人以此抗辯其中
      興銀行未交付借款，則非可取。
  ４、按借用人應於約定期限內，返還與所借用物種類、品質、
      數量相同之物。在票據上簽名者，依票上所載文義負責。
      二人以上共同簽名時，應連帶負責。民法第478條、票據
      法第5條分別定有明文。本件中興銀行既已交付借款予被
      上訴人壬○○等9人，則被上訴人壬○○等9人自負有返還
      借款之義務。而被上訴人癸○○、辰○○則分別於被上訴
      人壬○○等9人持以向中興銀行借款之9紙本票上簽名為共
      同發票人，且其發票日為89年2月29日，到票日為89年3月
      29日，有本票影本9紙在卷足憑（見原審卷一第14至22 頁
      ），上訴人於90年1月4日提起本件訴訟對被上訴人癸○○
      、辰○○主張權利，未逾票據法第22條第1項之時效期間
      ，則其主張被上訴人癸○○、辰○○應分別與被上訴人壬
      ○○等9人負連帶賠償之責，自屬有據。又被上訴人壬○
      ○等9人與被上訴人癸○○、辰○○所共同簽發之本票上
      均約定到期日為89年3月29日，利息按年息10.25%固定計
      算，逾期在六個月以內者，按上開利率百分之十，逾期超
      過六個月者，按上開利率百分二十計付違約金，有本票影
      本九紙在卷可稽（見原審卷一第14至22頁），被上訴人未
      依限清償，則應自89年3月30日起給付違約金，則上訴人
      請求自89年3月29日至清償日止按年息6%計付利息，並自
      89年3月30日起逾期在六個月以內者，按上開利率百分之
      十，逾期超過六個月者，按上開利率百分二十計付違約金
      ，亦屬有據。
（五）系爭被上訴人台鳳公司簽發之支票其背書是否連續？
  １、按票據法第30條、第31條僅規定背書之處所、態樣與效力
      ；並未規定背書方式應如何。同法第6條亦僅規定「票據
      上之簽名得以蓋章代之」，而未規定蓋章之形式。又票據
      係無因證券、文義證券，為保障其流通性，對於背書方式
      並無須限制過苛。被上訴人康立公司雖僅以普通橡皮圖章
      於系爭支票為背書，仍非無效。又支票之背書人如係法人
      ，其背書只加蓋法人印章即可，無庸另行加蓋法定代理人
      私章（最高法院55年度台上字第2027號判決、76年台上字
      第2156號判決參照），故被上訴人康立公司之法定代理人
      雖未一併背書，亦不影響該公司背書之效力。被上訴人以
      被上訴人康立公司未於系爭支票背面蓋用伊公司大小章，
      抗辯系爭支票之背書不連續云云，並無足取。
（六）中興銀行就系爭支票，對於被上訴人台鳳公司以外之前手
      ，是否已喪失追索權？被上訴人壬○○等人於系爭支票之
      背書，有無民法保證之效力？
  １、按發票地與付款地在同一省（市）區內者，支票之執票人
      ，應於發票日後7日，為付款之提示。執票人不於第130條
      所定期限內為付款之提示，或不於拒絕付款日或其後5日
      內，請求作成拒絕證書者，對於發票人以外之前手，喪失
      追索權。票據法第130條第1款、第132條分別定有明文。
      查系爭支票之發票地為台北市○○○路○段15號，付款地
      則為台北市○○街1號，均在台北市，又其發票日為89年3
      月30日，提示日則為89年5月10日，有系爭支票及其退票
      理由單影本附卷可稽（見原審卷一第13頁），中興銀行顯
      然未於發票日後7日內為付款之提示，依上開條文規定，
      中興銀行對於系爭支票發票人（即被上訴人台鳳公司）以
      外之所有背書人（即被上訴人康立公司、癸○○及被上訴
      人壬○○等9名借款人），均已喪失追索權。
  ２、又按票據法第22條第2項規定，支票之執票人對前手之追
      索權，自作成拒絕證書日起算，其免除作成拒絕證書者，
      自提示日起算，4個月間不行使，因時效而消滅。本件中
      興銀行係於89年5月10日為付款之提示，惟遲至90年1月4
      日始提起本件訴訟請求背書人即被上訴人康立公司、癸○
      ○及被上訴人壬○○等9名借款人付款，亦顯逾上開4個月
      之時效期間，其對於系爭支票背書人之追索權，亦已罹於
      時效消滅，被上訴人康立公司、癸○○及被上訴人壬○○
      等9人，自得拒絕給付票款。
  ３、上訴人雖又主張系爭支票之背書，實係隱存保證背書，被
      上訴人康立公司、癸○○及被上訴人壬○○等9人得背書
      人仍應負保證責任云云，惟票據法第59條關於保證之規定
      ，於支票並未準用（同法第144條參照），上訴人此之主
      張，亦非可取。則上訴人其於票款請求權、支票背書人之
      追索權，及支票隱存保證之民事保證責任，請求被上訴人
      康立公司、癸○○及被上訴人壬○○等9名借款人負連帶
      清償責任，即屬無據。
（七）被上訴人台鳳公司就其所簽發之系爭面額1億8000萬元支
      票，可否以中興公司與其前手之原因關係對抗上訴人？
  １、按票據債務人不得以自己與發票人或執票人之前手間所存
      抗辯之事由對抗執票人。但執票人取得票據出於惡意者，
      不在此限。票據法第13條定有明文。又按票據行為為不要
      因行為，即不以給付之原因為要素而得成立之行為，凡簽
      名於票據之人，不問原因如何，均須依票上所載文義負責
      ，除執票人取得票據係出於惡意成詐欺者外，發票人不得
      以自己與執票人前手所存抗辯之事由，對抗執票人。票據
      債務人以其自己與執票人間所存抗辯之事由對抗執票人，
      固為法之所許，然本件被上訴人，係以他人與執票人間所
      存抗辯之事由對抗執票人之上訴人，於法不能謂為有據（
      最高法院49年台上字第678號判例、47年台上字第1621號
      意旨參照）。是票據債務人僅得以其自己與執票人間所存
      之抗辯事由，對抗執票人，而不得以自已與執票人前手，
      或他人與執票人間所存之抗辯事由對抗執票人。
  ２、查本件系爭面額1億8千萬元支票為被上訴人台鳳公司所簽
      發，經被上訴人康立公司及壬○○等9人背書後交付中興
      銀行，經中興銀行提示退票，有支票正反面及退票理由單
      影本在卷可稽（見原審卷一第13頁）。被上訴人台鳳公司
      為系爭支票之發票人，自應依票上所載文義負責。而上訴
      人並非直接自被上訴人台鳳公司受讓系爭支票，與被上訴
      人台鳳公司間並非直接前後手之關係，則被上訴人台鳳公
      司自不得以其自己與上訴人之前手即被上訴人壬○○等9
      人間之原因關係對抗上訴人，或以其對上訴人之前手即被
      上訴人康立公司之債權主張抵銷。
（八）中興銀行是否以無對價或不相當之對價取得系爭支票？
  １、按票據法第14條第2項所謂之無對價或不相當之對價，只
      須執票人取得支票時確已支出對價即為已足，至於該對價
      嗣後實際由何人或為如何之使用，均無礙其本於執票人之
      地位，請求支票發票人支付票款，以維交易之安全。是以
      支票發票人若欲主張執票人係以無對價或以不相當之對價
      取得票據時，即應由發票人就執票人如何以無對價、或不
      相當對價之方式取得票據，負舉證之責，若其僅泛稱執票
      人之對價實際由第三人使用時，即難認其已為相當之舉證
      ，而應令其負給付支票款之責。
  ２、本件經查，被上訴人壬○○等9人及訴外人粘家平因向中
      興銀行申貸系爭借款，而背書交付由被上訴人台鳳公司所
      簽發之系爭支票予中興銀行，而中興銀行已將被上訴人壬
      ○○第9人之借款合計1億6500萬元匯入訴外人黃宗宏等人
      之帳戶，已如前述，另訴外人粘家平則係向中興銀行借款
      1500萬元，亦有其簽立之本票影本在卷可稽（見原審卷一
      第23頁），則中興銀行係因借予被上訴人壬○○等9人及
      訴外人粘家平合計1億8000萬元，而取得系爭面額1億8000
      萬元之支票作為備償上開借款本息之用，其取得系爭支票
      已支付相當之對價，被上訴人抗辯中興銀行係無對價或以
      不相當之對價取得系爭支票，不得享有優於前手之權利云
      云，應無足取。
七、綜上所述，被上訴人壬○○等9人持以向中興銀行借款之本
    票其發票行為業已完成，被上訴人壬○○等9人與中興銀行
    間確有消費借貸之合意，中興銀行並已交付借款，被上訴人
    壬○○等9人自應負清償借款之責，被上訴人癸○○、辰○
    ○為被上訴人壬○○等9人持以借款之本票之共同發票人，
    自應與壬○○等9人負連帶清償之責。又被上訴人台鳳公司
    所簽發面額1億8000萬元之支票，其背書連續，惟執票人未
    於票據法第130條所定期限內提示，且逾票據法第22條第2項
    所定期間，對於系爭支票發票人即被上訴人台鳳公司以外之
    所有背書人即被上訴人康立公司、壬○○、寅○○、丁○○
    、丑○○、己○○、戊○○（原名：林若潔）、乙○○、辛
    ○○、丙○○、癸○○、辰○○，均已喪失追索權。中興銀
    行非以無對價或不相當之對價取得系爭支票，且被上訴人台
    鳳公司不得以中與銀行與其前手間之原因關係對抗上訴人。
    又被上訴人壬○○等人，與被上訴人台鳳公司各基於不同之
    原因而對上訴人負同一給付義務，為不真正連帶。從而，上
    訴人受讓中興銀行之本件債權承當本件中興銀行訴訟而本於
    消費借款、票款請求權之法律關係，請求被上訴人台鳳公司
    給付1億8000萬元及自提示日即89年5月10日起至清償日止，
    按年息百分之六計算之利息。及請求(一)被上訴人壬○○、癸
    ○○、辰○○連帶給付2000萬元、(二)被上訴人寅○○、癸○
    ○、辰○○連帶給付1000萬元、(三)被上訴人丁○○、癸○○
    、辰○○連帶給付2000萬元、(四)被上訴人丑○○、癸○○、
    辰○○連帶給付2000萬元、(五)被上訴人己○○、癸○○、辰
    ○○連帶給付1500萬元、(六)被上訴人戊○○、癸○○、辰○
    ○連帶給付2000萬元、(七)被上訴人乙○○、癸○○、辰○○
    連帶給付2000萬元．(八)被上訴人辛○○、癸○○、辰○○連
    帶給付2000萬元、(九)被上訴人丙○○、癸○○、辰○○連帶
    給付2000萬元，即均自89年3月29日至清償日止按年息6%計
    付利息，並自89年3月30日起逾期在六個月以內者，按上開
    利率百分之十，逾期超過六個月者，按上開利率百分二十計
    付違約金之範圍，為有理由，應予准許，逾此所為請求，為
    無理由，應予駁回。又上開(一)至(九)被上訴人壬○○等人，與
    被上訴人台鳳公司就上開債務，為不真正連帶，其中一被上
    訴人已為給付，其他被上訴人於給付範圍內同免給付責任。
    又上訴人就上開(一)至(九)部分陳明願供擔保請准宣告假執行，
    被上訴人台鳳公司、壬○○、乙○○、丙○○、癸○○陳明
    願供擔保聲請宣告免為假執行，均核無不合，爰分別酌定相
    當擔保金額准許之。原審就上開應准許部分，為上訴人敗訴
    之判決，並駁回其假執行之聲請，尚有未洽，上訴意旨求予
    廢棄改判，為有理由，爰由本院予以廢棄改判如主文第二項
    至第十一項所示，並為准、免假執行之宣告。至於上訴人之
    請求不應准許部分，原判決為上訴人敗訴之判決，並駁回其
    假執行之聲請，經核於法並無不合，上訴意旨求予廢棄改判
    ，為無理由，應駁回其上訴。
八、本件事證已臻明確，兩造其餘之攻擊防禦方法及所提之證據
    ，經審酌後認均無礙判決之結果，爰不予一一論述。
九、據上論結，本件上訴為一部有理由，一部無理由，依民事訴
    訟法第450條、第449條第1項、第79條、第85條第1項前段，
    第463條、第390條第2項、第392條第2項、第385第1項前段
    ，判決如主文。
中    華    民    國    95    年    11    月    28    日
                    民事第三庭
                        審判長法  官  林敬修
                              法  官  劉勝吉
                              法  官  張靜女
正本係照原本作成。
如不服本判決，應於收受送達後20日內向本院提出上訴書狀，其
未表明上訴理由者，應於提出上訴後20日內向本院補提理由書狀
（均須按他造當事人之人數附繕本）上訴時應提出委任律師或具
有律師資格之人之委任狀；委任有律師資格者，另應附具律師資
格證書及釋明委任人與受任人有民事訴訟法第466條之1第1項但
書或第2項（詳附註）所定關係之釋明文書影本。
中    華    民    國    95    年    11    月    30    日
                              書記官  廖麗蓮
附註：
民事訴訟法第466條之1（第1項、第2項）：
對於第二審判決上訴，上訴人應委任律師為訴訟代理人。但上訴
人或其他法定代理人具有律師資格者，不在此限。
上訴人之配偶、三親等內之血親、二親等內之姻親，或上訴人為
法人、中央或地方機關時，其所屬專任人員具有律師資格並經法
院認為適當者，亦得為第三審訴訟代理人。


司法院資訊處製作；財團法人民間司法改革基金會備份。
